【裁判字號】    90,自,220
【裁判日期】    920418
【裁判案由】    詐欺
【裁判全文】
臺灣臺南地方法院刑事判決                            九十年度自字第二二號
    自  訴  人  卯○○
                癸○○
                寅○○
                壬○○
                乙○○
                甲○○
    共      同
    代  理  人  郁旭華律師
                王燕玲律師
    被      告  丑○○
右列被告因詐欺案件，經自訴人提起自訴，本院判決如左：
    主  文
丑○○無罪。
    理  由
一、自訴意旨如附件自訴狀所載。
二、按犯罪事實，應依證據認定之，無證據不得推定其犯罪事實；不能證明被告犯罪
    者，應諭知無罪之判決，刑事訴訟法第一百五十四條、第三百零一條第一項分別
    定有明文。又認定不利於被告之事實，須依積極證據，苟積極證據不足為不利於
    被告事實之認定時，即應為有利於被告之認定，更不必有何有利之證據；又刑法
    第三百三十九條第一項詐欺罪之成立，以意圖為自己或第三人不法所有，以詐術
    使人將本人或第三人之物交付為要件；所謂「以詐術使人交付」，必須被詐欺人
    因其詐術而陷於錯誤，若其所用方法，不能認為詐術，亦不致使人陷於錯誤，即
    不構成該罪，此分別經最高法院以三十年上字第八一六號、四十六年台上字第二
    六○號著為判例。
三、自訴人等認被告丑○○涉犯詐欺罪嫌，無非係以被告丑○○為大日建設股份有限
    公司（以下簡稱大日公司）規劃興建之「大日坎城」集合式住宅之預售房屋之簽
    約代表人，係大日公司之高層核心決策者，則被告丑○○既經營房屋建築、銷售
    業務，豈有不明地號或不知基地範圍為何，竟將台南縣永康市○○段五二八、五
    二九兩筆他人土地規劃為上開「大日坎城」社區土地之理，足見被告丑○○有故
    意隱瞞交易重要資訊及以不實廣告而利用大日公司之售屋人員施以詐術，誘騙自
    訴人購屋並交付鉅額價金，致自訴人等受有損害等語為其論據。惟查：
（一）自訴人等確有向大日公司購買大日公司規劃興建基地坐落於台南縣永康市○○
      段五二一、五二四、五二六、五二七四筆土地之「大日坎城」透天別墅一棟等
      情，業據自訴人卯○○、寅○○、壬○○、乙○○、甲○○、癸○○等人指述
      甚明，且有房屋預定買賣合約書六份在卷可稽，堪認上情屬實。
（二）卷附之廣告圖第三張係依據現場實景拍攝（即證物四），「大日坎城」Ｆ棟獨
      棟房地前確有香榭露天咖啡座及綠地之設置，有該廣告圖一紙在卷可稽，而卷
      附之廣告圖說第四張，亦記載「大日坎城」案場房地有香榭露天咖啡座之設施
      ，此亦有該廣告圖說一紙在卷可佐，而觀諸同案被告庚○○、己○○、戊○○
      等人之選任辯護人所提出於九十年七月十日所拍攝之現場照片，大日公司確有
      於自訴人所住居之「大日坎城」Ｆ棟獨棟房地前闢建露天座椅及綠地供自訴人
      等使用無訛，此有照片一張附卷足憑，堪認大日公司就「大日坎城」案場所推
      出之廣告圖就此而言，並無誇大不實之處。足認大日公司並無以廣告紙行詐欺
      之不法情事甚明。
（三）且本院觀之卷附之自訴人等與大日公司所簽訂之不動產買賣契約，其中第一條
      記載：「（一）房屋：坐落台南縣永康市○○段五二一、五二四、五二六、五
      二七地號之『大日坎城』編號房屋乙戶，包括室內及平陽台、停車空間、騎樓
      等所有權合計共約‧‧坪」，並無露天咖啡座及綠地所坐落之台南縣仁愛段五
      二一、五二四、五二六、五二七地號所有權係自訴人等所有之記載，且透天式
      房屋有別於公寓式房屋，擁有獨立之坐落基地，因而自訴人等於購屋之時應該
      均會詢問其等所購買之房地，持分比例面積究竟若干，至於持分比例面積之計
      算，成屋部分可明確計算得出，自無疑義，至預售屋部分，或依買賣契約書之
      記載亦可以算出，參之五二八、五二九地號二筆土地面積計七百二十六‧六六
      平方公尺，此有土地登記謄本附卷可佐，若予以加計，Ｆ棟八戶透天住戶所分
      配之持分面積應多出九０‧八三坪，顯然已超出自訴人所購買之持分比例面積
      甚多，因之，自訴人等應不致誤認五二八、五二九地號二筆土地係買賣標的範
      圍。又依卷附之廣告圖說第四張所載為：「生活環境有綠意，生活才能愜意，
      坎城與４００坪主題公園並聯而座，涵養健康的優質生活，同時更規劃１０餘
      項法式熱帶休閒設施，讓生活更能品味浪漫隨心所欲」、「１０餘項法式熱帶
      休閒規劃，賺得浪漫休閒生活：椰林健康步道、法藍西健身房、維納斯韻律室
      萬象圖書室‧‧香榭露天ｃｏｆｆｅｅ‧‧」等，但其上並未記載「香榭露天
      ｃｏｆｆｅｅ」係專屬於「大日坎城」Ｆ棟透天住戶使用。雖自訴人卯○○到
      庭指稱：「我們買時售屋小姐有說買受標的包含五二八、五二九部分。合約書
      上雖沒有記載，但海報上有包含」等語（詳本院九十年八月二日訊問筆錄），
      然不動產買賣契約書上並未約定已如前述，且自訴人卯○○迄無法指出係何位
      銷售人員如是說，況縱使銷售人員確有如此說明，亦無由據此推斷被告丑○○
      係預售房屋之簽約代表人，即有詐欺自訴人等之犯行。是自訴人等指稱上開露
      天咖啡座及綠地所坐落之基地是買賣標的之範圍及該二處基地係專屬透天住戶
      使用一節，即有誤會。
（四）自訴人等復指稱：大日公司隱瞞台南縣永康市○○段五二八、五二九號兩筆土
      地並非大日公司所有，並將他人土地規劃為社區土地，顯見被告丑○○有故意
      隱瞞交易重要資訊而利用公司售屋人員施以詐術，誘騙自訴人等購屋並交付鉅
      額價金，致自訴人等受有損害等語。然大日公司將上開土地規劃為社區使用之
      土地，係因五二八、五二九地號二筆土地與建築基地相鄰，且一為計畫道路用
      地，一為兒公用地，將來將闢建道路、公園，為使承購戶在政府徵收、闢建以
      前能有較廣闊之使用空間，且又無須負擔該部分之土地價金之支出，遂於向建
      築基地地主丙○○、辛○○○購買建築基地之五二四、五二六、五二七地號等
      三筆土地時，即與地主於買賣契約書約定，五二八、五二九地號土地大日公司
      及將來建屋出售之承買人可無償使用至政府徵收為止，此有不動產買賣契約書
      影本一份附卷可按，據此，則建屋出售之承買人無須負擔買賣價金，亦可使用
      上開土地上之規劃設施，從而，由大日公司於購買建築基地時，積極與建築基
      地地主洽談上開五二八、五二九地號之使用情形，且並未將上開土地使用之代
      價轉嫁於「大日坎城」Ｆ棟透天住戶，即難認被告丑○○有不法所有之意圖。
      再者，大日公司既已於不動產買賣契約書上就自訴人等買受房屋之面積、範圍
      明文約定，且上開五二八、五二九號地號土地既非自訴人等人所購買之標的範
      圍，上開二筆土地係何人所屬即與自訴人等無涉，況縱使上開土地係大日公司
      所有，大日公司仍有權為其他使用，因之，大日公司既已於不動產買賣契約書
      上盡其告知買賣範圍之義務，自無需另行向自訴人等人說明上開五二八、五二
      九號地號並非大日公司所有之土地，從而，大日公司亦無所謂隱瞞交易重要資
      訊之問題。至自訴人等另指稱：大日公司員工子○○於八十四年十月二十七日
      與地主丙○○、辛○○○就系爭五二九地號簽訂土地借用契約，並於八十四年
      十月二十七日經本院公證處公證在案，因認被告丑○○詐欺自訴人等等語。而
      本院經質之證人丙○○，其雖到庭證稱：「與大日建設公司的己○○、丑○○
      簽約，內容是買賣土地，附約也是協議內容，我們原本有在講五二九供大日建
      設使用到政府徵收為止，當時附約部分尚未定案，後來我們研究附約認為不妥
      ，政府不知何時徵收，土地不能一直讓他們使用，所以到法院公證讓大日建設
      使用六年」、「（問：公證書、契約書是何人與你們簽約？）是大日建設的人
      員，公證時是大日建設一位古先生與我們一起到法院公證，子○○是代表大日
      建設與我們簽約事後不同意大日建設使用到政府徵收為止，我有告訴丑○○，
      丑○○說去公證」等語（詳本院九十年十月四日訊問筆錄），然證人丙○○前
      曾出賣「大日坎城」案場所坐落之基地予大日公司，雙方並簽訂不動產買賣契
      約書一份附卷可按，則證人丙○○自當知悉凡與大日公司簽訂契約，應由大日
      公司之董事長代表簽訂，而本院觀諸上開不動產借用契約，當事人係地主丙○○、辛○○○及子○○，並非係大日公司代表人與證人丙○○、辛○○○所簽
      訂，本無拘束大日公司之效力，況證人即地主丙○○雖證稱：簽約當時附約事
      項尚未定案等語，然不動產買賣契約書中附約事項第一條明確載明：無償使用
      直至政府徵收為止，且上開買賣價金之尾款亦已於八十四年九月十日支付完畢
      ，則於買賣價金業已全數支付之情形下，何能謂上開附約之約定尚未定案，是
      難由上開土地借用契約即遽認被告丑○○有詐欺之犯意。
（五）末查，大日公司係一資本額上億元之公司，此有變更登記事項卡影本一紙在卷
      可按，而被告丑○○固為自訴人卯○○、壬○○等人購買系爭房屋之簽約代表
      人，此有預售房屋、土地買賣合約書上蓋用之騎縫章及收款章為證，然大日公
      司之營運均係分層負責，被告丑○○並未負責「大日坎城」案場之規劃及銷售
      等情，亦有證人即曾任職大日公司營業部擔任業務組主任之丁○○到庭證述：
      「（問：被告丑○○有無實際負責房地的銷售？）沒有」、「（問：買賣契約
      書中乙方大日建設簽約章是否為廣告公司蓋章？）是」、「（問：如果客戶交
      付簽約金，大日建設會有人收款，為何會有被告丑○○的章？）不知道，不是
      他本人蓋的」等語明確（詳本院九十年十二月二十九日訊問筆錄），是被告丑
      ○○雖曾擔任大日公司之簽約代表人，對公司事務並無法事事躬親處理，且本
      件之自訴人並無一人係與被告丑○○接洽售屋事宜，此亦為自訴人等所坦認，
      益見被告丑○○並未對自訴人等施用何詐術，自難認被告丑○○涉有詐欺之犯
      行。
（六）此外，又查無其他積極證據，足認被告丑○○確有詐欺之情事，揆之前開說明
      ，應認不能證明被告丑○○犯罪，依法應諭知無罪之判決。
（七）按法院認為應科拘役、罰金或應諭知免刑或無罪之案件，被告經合法傳喚無正
      當理由不到庭者，得不待其陳述逕行判決，刑事訴訟法第三百零六條定有明文
      。經查，本件被告丑○○已經本院合法傳喚無正當理由而不到庭，有本院之送
      達證書、公示送達公告在卷為憑，本件應諭知被告丑○○無罪，依法自得不待
      其陳述，逕行判決，附此敘明。
據上論斷，應依刑事訴訟法第三百四十三條、第三百零一條第一項、第三百零六條，
判決如主文。
中      華      民      國    九十二    年      四      月     十八     日
                              台灣臺南地方法院刑事第七庭
                  法  官  鄭  燕  璘
右正本證明與原本無異。
如不服本判決，應於判決送達後十日內，向本院提出上訴狀。
                                  書記官  陳  淑 貞
中      華      民      國    九十二    年      四      月     十八     日


司法院資訊處製作；財團法人民間司法改革基金會備份。
